【裁判字號】    99,交聲,3576
【裁判日期】    990930
【裁判案由】    聲明異議
【裁判全文】
臺灣臺中地方法院交通事件裁定        99年度交聲字第3576號
原處分機關  交通部公路總局臺中區監理所豐原監理站
異議人即
受處分人    甲○○
上列異議人因違反道路交通管理處罰條例案件，對於交通部公路
總局臺中區監理所豐原監理站民國99年9月16日所為之處分（豐
監稽違字第裁63-HE0000000號裁決書），聲明異議，本院裁定如
下：
    主    文
原處分關於吊扣職業聯結車駕駛執照部分撤銷。
前項撤銷部分，吊扣甲○○小型車駕駛執照貳拾肆個月。
    理    由
一、原處分機關係以：異議人即受處分人甲○○於民國99月9月5
    日16時35分許，駕駛車牌號碼LM-1725號自小客車，在臺中
    縣沙鹿鎮鎮○路○鎮○路口處，因「酒後駕駛自小客，經警
    方施予酒精濃度呼氣檢測，呼氣值達1.30㎎/L，致他人受傷
    」違規，經臺中縣警察局清水分局沙鹿分駐所員警依違反道
    路交通管理處罰條例第35條第1項第1款規定當場舉發；本站
    於99年9月16日以豐監稽違字第裁63-HE0000000 號裁決書處
    吊扣駕駛執照24個月，並施以道路交通安全講習（罰鍰俟法
    院判決確定再裁處）；按汽車駕駛人因違反道路交通處罰條
    例第35條規定受吊扣駕駛執照處分，如無當時駕駛車種之駕
    駛執照，仍應吊扣其持有其他車種之駕駛執照，主要係考量
    其違規行為對道路交通秩序之維持及道路交通安全已生較大
    影響，基於一人一照之原則，故吊扣其持有之駕駛執照，以
    限制其繼續駕車行駛道路之權利，係屬駕駛行為之限制，非
    因其駕駛車類不同而有所差異等語。
二、本件異議人聲明異議意旨略以：伊因駕駛自小客車違規，被
    吊扣職業聯結車駕照，勢必影響全家生計，剝奪異議人之工
    作權；於發生酒駕之情形，應就實際駕駛車種予以吊扣，並
    非一昧把最高駕照予以吊扣，政府應可修正發照方式，按駕
    照層級分級發給，或在最高駕照上直接註記禁駛之駕駛車種
    ，以玆適法。綜上，請求撤銷原處分關於吊扣職業聯結車駕
    照部分。
三、按道路交通管理處罰條例第68條業於94年12月14日修正，並
    自95年3月1日施行，修正前之道路交通管理處罰條例第68條
    原規定：「汽車駕駛人，因違反本條例及道路交通安全規則
    之規定，受吊扣或吊銷駕駛執照處分時，吊扣或吊銷其持有
    各級車類之駕駛執照。」，其立法意旨在於違規行為對道路
    交通秩序之維持及道路交通安全已生較大之影響，故規定吊
    扣或吊銷其持有各級車類之駕駛執照，以限制其繼續駕車行
    駛道路之權利，其係屬駕駛行為之限制，並不因所持駕駛執
    照種類不同而有所差異。而修正後之道路交通管理處罰條例
    第68條規定：「汽車駕駛人，因違反本條例及道路交通安全
    規則之規定，受吊銷駕駛執照處分時，吊銷其持有各級車類
    之駕駛執照。」，其立法理由略以：「原條文將違法或違規
    駕駛人所持有各級車類之駕駛執照一併吊扣或吊銷，失之過
    酷，影響人民工作及生活甚鉅，爰修正之」等語。故依修正
    後道路交通管理處罰條例第68條之規定，受吊扣駕駛執照處
    分，不再吊扣其持有各級車類之駕駛執照，僅於受吊銷駕駛
    執照處分時，始吊銷其持有各級車類之駕駛執照，而限縮修
    正前條文之適用範圍，即受吊扣駕駛執照處分，不在本條規
    定適用之列。是依上開規定受吊銷駕照處分者，仍維持吊銷
    其持有各級車類之駕駛執照，至於受吊扣駕照處分者，則僅
    吊扣其違法或違規當時所駕駛車輛之駕駛執照，不再吊扣其
    持有各級車類之駕駛執照，其理甚明。再按道路交通管理處
    罰條例第68條又於99年5月5日修正，並自99年9月1日施行，
    而修正後之道路交通管理處罰條例第68條增定第2項規定：
    「領有汽車駕駛執照之汽車駕駛人，除駕駛聯結車、大客車
    、大貨車外之非其駕駛照種類之車輛，違反本條例及道路交
    通安全規則之規定，應受吊扣駕駛執照情形，無因而肇事致
    人受傷或重傷者，計違規點數5點，但一年內違規點數共達6
    點以上或再次應受吊扣駕駛執照情形者，併依原違反本條例
    應受吊扣駕駛執照處分規定，吊扣其駕駛執照」，其立法理
    由略以：「鑒於本條例前已修正刪除受吊扣駕駛執照處分，
    吊扣各級駕駛執照之規定，為利明確汽車駕駛人駕駛非其駕
    駛執照種類之車輛，違反應受吊扣駕駛執照之處分處理，並
    在兼顧本條例立法意旨下，增訂第二項得緩即予吊扣而採計
    違規點數及駕駛人仍無改正仍再犯違規之應併原吊扣處罰之
    規定」，益徵諸汽車駕駛人違規駕駛而受吊扣駕駛執照處分
    時，僅得吊扣違規當時所駕駛車輛之駕駛執照，不得再擴大
    適用而吊扣其持有之各級車類之駕駛執照，至為顯明。
四、經查：
(一)本件異議人於99月9月5日16時35分許，駕駛車牌號碼LM-172
    5號自小客車，在臺中縣沙鹿鎮鎮○路○鎮○路口處，因「
    酒後駕駛自小客，經警方施予酒精濃度呼氣檢測，呼氣值達
    1.30㎎/L，致他人受傷」之違規，經臺中縣警察局清水分局
    沙鹿分駐所員警依違反道路交通管理處罰條例第35條第1 項
    第1 款規定當場舉發等情，為異議人所不爭執，並有臺中縣
    警察局中縣警交字第HE0000000 號舉發違反道路交通管理事
    件通知單通知聯影本在卷可稽，是以，異議人於飲用酒類後
    ，在前開時地，駕駛前開自小客車，經員警測試檢定有酒精
    濃度超過規定標準即吐氣所含酒精濃度為每公升1.30毫克之
    事實，應堪認定。
(二)惟核異議人之違規行為係發生於99年9月5日，自應依修正後
    之道路交通管理處罰條例第68條裁處，又異議人酒駕應受吊
    扣駕照處分並因而肇事致人受傷，不符合修正後第2 項記違
    規點數5 點而緩即予吊扣之情形，仍應即予裁處吊扣駕駛執
    照。而94年12月14日修正後道路交通管理處罰條例第68條之
    規定，既將「吊扣」等字刪除，是依前開說明，駕駛人受吊
    扣駕駛執照處分時，應不再吊扣其持有各級車類之駕駛執照
    ，故原處分機關於作成吊扣駕駛執照處分時，應就行為人所
    應吊扣之駕駛執照種類予以限定，始符合依法行政原則。本
    件異議人為酒後駕車之交通違規時，係駕駛自小客車，揆諸
    前開說明，其依法所受之處分應為限制其駕駛自小客車之權
    利，即吊扣其自小客車之駕駛執照，原處分機關未審酌及此
    ，逕為裁罰，即難認為允當。
(三)從而，本件異議人之異議，於法有據，為有理由，原處分關
    於「吊扣駕駛執照24個月（指異議人所領有之職業聯結車駕
    駛執照）」部分，自應予撤銷，並就撤銷部分改諭知如主文
    第二項所示之處罰。至於公路機關因汽車駕駛人取得高一級
    車類之駕駛資格者，應換發駕駛執照，並准其駕駛較低級車
    類之車輛，而已領有聯結車駕駛執照者，得駕駛大客車、大
    貨車、代用大客車、大客貨兩用車、曳引車、小型車、輕型
    機器腳踏車的規定，而於實務上僅逐級核給汽車駕駛執照一
    張，致持有職業聯結車駕駛執照者，因駕駛普通小型車違規
    ，而須吊扣小型車普通駕駛執照時，產生技術層面之困難，
    惟行政機關本應隨時因應法令之變更，而精進其行政執行成
    效，斷不得因技術層面之困難，而置相關法令於不顧，甚或
    逾越比例原則，是技術層面的問題，要難據為原處分並無不
    當之理由，併此敘明。
五、據上論斷，應依道路交通管理處罰條例第87條第2項，道路
    交通案件處理辦法第20條規定，裁定如主文。
中    華    民    國    99    年    9     月    30    日
                  交通法庭    法  官  黃建都
以上正本證明與原本無異。
如不服本裁定應於送達後5日內向本院提出抗告狀(應附繕本)並
敘述抗告之理由。
                              書記官  賴玉真
中    華    民    國    99    年    9     月    30    日

司法院資訊處製作；財團法人民間司法改革基金會備份。
